【裁判字號】    89,易,724
【裁判日期】    890424
【裁判案由】    竊佔
【裁判全文】
臺灣臺中地方法院刑事判決                          八十九年度易字第七二四號
    公 訴 人    台灣台中地方法院檢察署檢察官
    被    告    甲○○
右列被告因竊佔案件，經檢察官提起公訴（八十九年度偵字第七一九號），本院判決
如左：
    主  文
甲○○意圖為自己不法之利益，而竊佔他人之不動產，處罰金伍仟元，如易服勞役，
以參佰元折算壹日。其餘被訴恐嚇部分無罪。
    事  實
一、甲○○係台中市○○路○段二二○號東山烏鰡釣魚池之負責人，意圖為自己不法
    之利益，於民國八十八年六月三十日下午三時許，僱請不知情之已成年挖土機司
    機駕駛挖土機，至隔鄰由丙○○向乙○○承租坐落台中市○區○○段第四四七、
    四四九號土地開挖如複丈成果圖所示之紅線面積合計零點零零零三二一公頃之土
    地，作為蓄水池，供釣魚池抽水之用而竊佔該土地。
二、案經丙○○訴請台灣台中地方法院檢察署檢察官偵查起訴。
    理  由
一、訊據被告甲○○固坦承其為東山烏鰡釣魚池之負責人，曾於右揭時地僱請挖土機
    司機開挖蓄水池，供釣魚池抽水之用等事實，惟矢口否認有竊佔之犯行，辯稱：
    伊有經丙○○之前任承租人陳平課之同意而開挖云云。惟查上開竊佔之事實，業
    據告訴人丙○○於偵查、審理中指訴綦詳，並稱：伊曾向陳平課分租前開土地，
    大約在伊提出告訴（丙○○於八十八年七月十二日提出告訴）前一年即已單獨向
    乙○○承租，伊曾就此事向陳平課詢問，陳平課表示土地不是他的，他不可能這
    樣講等語；證人乙○○於偵查中亦到庭證稱：伊將土地租給丙○○耕種，之前二
    、三年曾將土地租給陳平課，沒有人向伊借過土地來挖蓄水池等語；質之被告又
    無法提供陳平課之住居所資料以供本院傳證，其所辯已不足採。雖被告又辯稱：
    伊承租作為魚池之土地與告訴人承租之土地相毗鄰，且現場原有一小水池在伊承
    租之土地上，伊只在小水池旁邊挖，所挖之土地應是伊承租之土地云云。然查：
    被告既在其所承租之土地上開挖小水池，又何須徵得陳平課之同意，前後矛盾已
    不言可諭，況經傳訊證人乙○○復到庭證稱原有小水池係在轉角處，並不在被告
    竊佔的土地範圍內等語；另觀之檢察官於八十九年一月二十日至現場履勘所攝之
    照片，前開遭被告開挖為蓄水池之告訴人所承租之土地與被告經營之水池雖相毗
    鄰，但二土地間落差頗大，此觀之卷附照片甚明，並有檢察官囑託台中市中正地
    政事務所派員會同測量，所製作之複丈成果圖在卷可稽，顯然被告亦不可能因彼
    此使用之土地相毗鄰而誤挖告訴人所承租之土地，罪證明確，被告所辯應係事後
    飾卸之詞，不足採信，其犯行堪以認定，應依法論科。
二、核被告所為，係犯刑法第三百二十條第二項之竊佔罪。被告利用不知情之挖土機
    司機開挖蓄水池而為竊佔之行為，係間接正犯。審酌被告有賭博前科，經法院判
    處罰金壹萬元，於八十八年四月二十八日執行完畢，有台灣台中地方法院檢察署
    刑案資料查註紀錄表一紙在卷可憑，不數月又再犯本罪，惡性匪淺，犯後又飾詞
    圖卸，不知坦白認過，原應從重量刑，姑念其犯罪之動機僅係為一時之便，所竊
    佔之土地面積不大，而該釣魚池現已換人經營，業據告訴人陳述在卷，並斟酌被
    告犯罪之目的、手段、所生損害等一切犯罪情狀，量處如主文所示之刑，並諭知
    易服勞役之折算標準。
三、公訴意旨另以：丙○○於八十八年七月一日九時許，至烏鰡釣魚池與甲○○理論
    ，甲○○竟嚇稱：「五年前這個釣魚池之主人被殺死，迄今未破案」等語，因認
    被告此部分所為係犯刑法第三百零五條之恐嚇罪。公訴人認被告涉有此部份罪嫌
    ，無非以告訴人之指訴為其唯一依據，訊據被告矢口否認有恐嚇之犯行，並辯稱
    ：伊未恐嚇告訴人，告訴人所碰到的人應該不是伊等語。按犯罪事實應依證據認
    定之，無證據不得推定其犯罪事實，刑事訴訟法第一百五十四條定有明文。次按
    被害人所述被害情形如無瑕疵可指，而就其他方面調查又與事實相符，則其供述
    未使不足據為判決之基礎，最高法院著有三十二年上字第六五七號判例可資參照
    。經查告訴人於偵查中固指訴被告於右揭時地對其恐嚇，惟於本院審理中經命其
    當庭指認法庭上之被告是否為對其恐嚇之人，則稱：「不很像」，其前後指述不
    一，已非無瑕疵可指，況質之被告又無法提出其他證據以供本院調查其所述如何
    與事實相符，自不能僅憑告訴人單一之指訴而遽入被告於罪。此外復查無其他積
    極證據足供證明被告有公訴人所指之恐嚇犯行，不能證明被告犯罪，自應為無罪
    之諭知。
據上論斷，應依刑事訴訟法第二百九十九條第一項前段、第三百零一條第一項、刑法
第三百二十條第二項、第一項、第四十二條第二項，罰金罰鍰提高標準條例第一條前
段、第二條前段，判決如主文。
中      華      民      國      八十九      年      四    月  二十四    日
                                      臺灣臺中地方法院刑事第八庭
                                          法  官    江  德  千
右正本證明與原本無異。
如不服本判決，應於判決送達後十日內，向本院提出上訴狀。
              書記官
中      華      民      國      八十九      年      四    月  二十四    日
附錄法條：
刑法第三百二十條
意圖為自己或第三人不法之所有，而竊取他人之動產者，為竊盜罪，處五年以下有期
徒刑、拘役或五百元以下罰金。
意圖為自己或第三人不法利益，而竊佔他人之不動產者，依前項之規定處斷。
前二項之未遂犯罰之。


司法院資訊處製作；財團法人民間司法改革基金會備份。
